行　政　法　院　判　決　　　　　　　　　　　　　　八十八年度判字第六○六號
　　原　　　告　甲○○
　　被　　　告　經濟部智慧財產局（原經濟部中央標準局）
右當事人間因服務標章事件，原告不服行政院中華民國八十七年七月十六日台八十七
訴字第三五七八九號再訴願決定，提起行政訴訟。本院判決如左︰
　　主  文
原告之訴駁回。
　　事  實
緣原告於民國八十五年九月十四日以「INVENTEC」服務標章，指定使用於商品及服務
分類表第三十八類之電信加值網路傳輸、資料庫連線服務申請註冊，經被告審查核准
，列為審定第九二六三三號服務標章。嗣關係人英業達股份有限公司（下稱英業達公
司）以系爭服務標章有違行為時（下同）商標法第三十七條第一項第七款、第十一款
及第十二款之規定，對之提出異議。案經被告審查後，認系爭審定第九二六三三號「
INVENTEC」服務標章有違商標法第七十七條準用同法第三十七條第一項第七款之規定
，至是否尚有違反同條項第十一款及第十二款之規定，自無庸審究，乃撤銷系爭第九
二六三三號「INVENTEC」服務標章之審定，發給中台異字第八六○九九○號服務標章
異議審定書。原告不服，提起訴願、再訴願，遞遭駁回，遂提起行政訴訟。茲摘兩
造訴辯意旨於次：
原告起訴意旨略謂︰一、原處分理由係認為系爭審定商標「INVENTEC」應依商標法第
三十七條第一項第七款之規定予以撤銷，對關係人主張之商標法第三十七條第一項第
十一、十二款之規定則無庸審究，意即被告僅以商標法第三十七條第一項第七款為理
由而撤銷系爭審定商標之處分。審觀前揭商標法第三十七條第一項第七款「襲用他人
之商標或標章有致公眾誤信之虞」，係在「襲用他人之商標或標章」及「有致公眾誤
信之虞」二條件需皆成立之情況下方可適用。二、所謂「襲用他人之商標或標章」應
以不公平競爭為要件，又非出於自創而抄襲他人已使用之商標為限。雖然商標法施行
細則第五十條準用第三十一條明定所襲用者不以著名商標或標章而使用於同一或類似
營業為限，但在適用上，該施行細則第三十一條不應作漫無限制之解釋，因為單純文
字之組合有限，若單純文字之創造而無輔以圖型特性之變化，其單純文字之註冊商標
勢將造成獨斷性壟斷，若再輔以無商標類別之限制而擴大適用至不相關之它類商標，
則其單純文字商標之獨斷將十分嚴重而影響深達，是故不公平競爭之要件即可適時發
揮作用，而如何作不公平競爭之審查，當可自系爭商標之顯著性與差異性、商標類別
、營業項目作一合理之判斷。雖商標法施行細則在此等之適用上明文不加限制，此即
證明商標法施行細則亦冀處分機關作一合理之判斷。然今本案之處分上，被告即有明
顯失當，因為關係人之審定註冊商標雖與原告之審定商標「INVENTEC」外文相同，但
審酌關係人之外文商標為單純之文字排列，係將INVENT加諸科技之意，並無特殊顯著
性及差異性，況且自網際網路中查詢可知至少已有瑞士之INVENTEC公司及美國之INV-
ENTEC 嬰兒用品公司，至於INVENTECH 為名之公司及產品則更多，原告舉出此理在於
說明系爭商標係一顯著差異程度弱之單純外文，關係人雖先取得「INVENTEC」在它類
商標之註冊，但被告不應因而付與關係人於全類商標類別之商標獨斷性，而應輔以合
理之營業項目為限制。今系爭商標之類別為第三十八類商標，係提供加值網路及資料
庫連線之服務，關係人既未提供加值網路之服務，且未從事資料庫連線服務，社會大
眾亦不將加值網路與資料庫連線之服務與關係人產生聯想，何以原告之審定商標係以
不公平競爭為目的﹖既然關係人無類似如商標第三十八類所規範之服務，且亦未早於
原告申請該項服務商標，競爭何來﹖如果被告意在提供關係人未來在該三十八類商標
之申請註冊之方便，實破壞商標法之法理，因商標法係基於先申請主義，若關係人之
營業項目並不及於系爭商標之商標類別，則審查判斷及異議處分應合理適當，並非無
限制地適用商標法第三十七條第一項第七款。至少被告應要求關係人負舉證關係人之
營業項目及於系爭商標之第三十八類商標類，即關係人負有不公平競爭及營業項目之
舉證責任，當為商標法第三十七條第一項第七款之適用範圍，如此當可防止單純之文
字商標為獨斷各類商標類別及商品之紊亂。三、關於商標法第三十七條第一項第七款
之要件「有致公眾誤信之虞」，其審查基準應客觀及合理，而非僅以單純一句之「客
觀上難謂無使一般消費大眾誤認其服務為異議人所提供之虞」所輕描帶過，此種審查
態度將使原告及其他案件之權益受到折損。審諸各國對於「有致公眾誤信之虞」之商
標審查要點，各國學者及實務曾提出下列客觀觀點以為審查，若可作成明文告知案件
兩造，更可使人信服之，其為：(一)系爭商標之顯著強度；(二)系爭商標之相似性；(三)產
品或服務之共通性；(四)有經驗消費者之誤認可能性；(五)實際誤信之事實；(六)產品品質
；(七)行銷管道之重疊性；(八)相關之消費產品。若配合此客觀要點審觀系爭商標可知：
(一)關係人之商標外文「INVENTEC」係單純之英文組合，可解釋為發明科技且字形上亦
無特殊設計，亦無圖型輔佐，所以其商標本身之顯著差異程度不高。就了解外文之公
眾而言，混淆程度不高，對不識外文之公眾而言並無意義，因不識外文之國人反而對
關係人之中文註冊商標較有理解，但系爭商標並無中文商標衝突。(二)系爭商標雖相同
，但因第(一)點所得知其系爭商標本身之顯著差異程度弱，即單純不顯著之外文文字商
標雖相同，仍不見得將使公眾誤信。(三)原告之加值網路及連線服務與關係人之商品與
服務不同，且關係人之營業項目並不及於系爭商標之類別。又加值網路及連線服務之
電腦應用，與關係人之電腦產品製造不同，如INTEL 不從事WINDOWS 研發生產，MIC-
ROSOFT無法生產製造電腦處理器，YAHOO 不提供電腦生產般，故系爭商標與關係人之
共通性低。(四)無經驗之消費者對系爭商標及關係人之產品皆不了解，如中華汽車與中
華日報，聯華電子與聯華食品般，對於無經驗之消費者根本無法認知其為不同公司或
相同公司，所以以無經驗之消費者為客觀標準無意義，故各國係以有經驗之消費者判
斷為客觀標準，因此有經驗之消費者可了解關係人之電腦產品或隨時連結關係人之網
址http://www.inventec.com.tw，與原告之系爭商標外文應用於加值網路及連線服務
上，並不產生誤信交集。(五)實際誤信之事實目前並無。(六)關係人之產品品質與原告所
提供之服務不同，並不誤導公眾，且關係人並未以從事加值網路及連線服務為名或對
外宣傳，公眾之權益並不受損害。(七)關係人之產品行銷管道係經由代理商及通鋪行銷
，關係人之所有行銷管道上皆未銷售或提供原告之服務，行銷管道完全未重疊。(八)以
系爭商標而言，並無與原告相關之服務，亦無與關係人相關之產品，但在網路上可藉
由YAHOO 或者ALTAVISTA 等搜尋網站尋出，與系爭商標同名者，除了於理由第(三)點數
家公司外，至少仍有INVENTECH 專利產品，其等皆使用INVENTEC外文為商品或服務，
且上述各商品或服務各不相同且非同類，但皆已從事多年之跨國際商業活動，足證「
INVENTEC」外文字樣已開發為多樣服務或商品，非為關係人之獨占。又縱然關係人係
一股票上市公司，且已取得系爭商標在它類如電腦產製之商標註冊，但是否因股票上
市之故，而可在總共四十二類之商標標章類別上享有獨占之權﹖是否任一商標所有人
在報紙上刊登廣告，即可宣稱他人它類之商標註冊有損及商譽使大眾誤信之虞，而可
享有橫跨四十二類商標之使用獨斷權利﹖放諸各國及本國商標法皆不允可此種權利，
因此，縱使股票上市及有建置網際首頁，被告亦需客觀推證，並詳諸文字說明商標法
第三十七條第一項第七款之適用範圍及對本案之推證步驟，而非為單純之單句審定結
論。且根據商標法第四十九條及同法施行細則第二十五條之規定，被告應記載處分理
由，而非僅及於事實陳述及結論，如此處分當損折原告之權益。四、關係人之網際網
頁建置日期係晚於系爭商標之申請日期，即關係人之網際網頁建置係後於系爭商標申
請日所為之行為，因而關係人不應主張系爭商標恐引起商譽之損害，若關係人果為前
於系爭商標申請日即建置該首頁，何不申請商標標章﹖然原決定機關竟稱原告依關係
人所提附件五所主張之關係人首頁建置日期係電腦自動顯示列印日期，而不採信，此
有違法理，因若關係人之網際網路首頁建置日期早於系爭商標之申請日，則其舉證責
任應為關係人所提出，但原決定機關竟未詳查，直指原告之證據不可取，且原告所稱
之建置日期係附件五所明列。為此，原告之舉證責任已完成，若原告之主張為違誤，
則原決定機關應要求關係人提出證據。然而原決定機關之主觀偏頗，未要求關係人舉
證且未詳究關係人之行為日期是否早於系爭商標之申請日，即草率作處分且隱示原告
之舉證不可取，實造成原告之損害。另者，至今國際上對網際網路之法律爭議及歸屬
類別尚未落定，故即使關係人先於系爭商標申請日即於其網址http://www.inventec.
com.tw建置首頁，但是否從事加值網路及資料庫連線尚有爭議，蓋因加值網路之經營
，係多方面者如YAHOO 及WESTLAW 等加值數據傳輸或HINET 及AT&T等之實體加值連線
等。又資料庫連線之服務亦不應單純地及於首頁之提供，其資料庫連線應尋求資料庫
之法律定義為之，對於一般之提供網際首頁之用戶而言，應有客觀之範圍，否則對本
國商標之先申請主義商標法而言，任一在網際上建置單純網頁之用戶，皆須申請第三
十八類之加值網路及資料庫連線服務標章。除此之外，對於其網頁內容之產品與服務
，皆需再申請相關商標或標章，對於如此解釋及執行之商標主管機關而言，是十分不
適當且扭曲了網際網路之特性，將突增商標法紊亂之根源。是故，關係人之網頁是否
先於原告之系爭商標申請日之前，即符合所謂加值網路及資料庫連線之範圍與定義，
仍有疑慮。於此，被告及原決定機關皆未審酌，實欠妥當，自傷害原告之權益，並對
建全商標法之法理有顯著影響。五、總結前述理由，系爭商標非符合商標法第三十七
條第一項第七款之規定，爰請再予審查，並為原處分撤銷之判決等語。
被告答辯意旨略謂︰商標法第七十七條準用同法第三十七條第一項第七款規定，凡服
務標章圖樣襲用他人之商標或標章有致公眾誤信之虞者，不得申請註冊。該款之適用
，指以不公平競爭之目的，非出於自創而抄襲他人已使用之商標或標章申請註冊並有
致公眾誤信之虞者；所襲用者不以著名商標或標章而使用於同一或類似服務為限，復
為商標法施行細則第五十條準用同細則第三十一條所明定。系爭審定第九二六三三號
「INVENTEC」服務標章圖樣，其外文INVENTEC與據以異議之註冊第六一○九九四號「
英業達INVENTEC」、第四七五○七九號「英協inventec」、第六六二九三七號「inv-
entec」、第六四五一五三號「英業達INVENTEC 及圖」商標及註冊第五三○二號「英
業達inventa」服務標章圖樣上之外文INVENTEC、INVENTA相同或近似，異時異地隔離
觀察，有使人產生混同誤認之虞。而外文INVENTEC係英業達公司外文名稱特取部分，
其以之作為商標或服務標章圖樣之一部分，指定使用於無線電器材、通訊器材顯示器
、半導體、介面卡、數據傳輸機、電腦資料傳輸器、頻數位濾波器等商品，於七十
年起即在我國註冊取得商標、服務標章專用權，並於西元一九八九年起陸續於新加坡
、香港、泰國、韓國、大陸、印尼等國家及地區註冊，且於網際網路（INTERNET）上
建置首頁（HOMEPAGE）http://www.inventec.com.tw供全球網路使用者查詢，凡此有
關係人所檢送之商標註冊資料、公司執照、簡介資料、經濟日報及天下雜誌之促銷廣
告等資料可稽。原告以相同或近似之外文INVENTEC，作為系爭服務標章圖樣申請註冊
，指定使用於電信加值網路傳輸、資料庫連線服務，難謂無仿襲之嫌，並有使一般消
費者誤認其所營服務為英業達公司所提供之虞。是被告所為之處分，並無不合等語。
　　理  由
按行為時商標法第七十七條準用同法第三十七條第一項第七款規定，凡服務標章圖樣
襲用他人之商標或標章有致公眾誤信之虞者，不得申請註冊。又該款之適用，指以不
公平競爭之目的，非出於自創而抄襲他人已使用之商標或標章申請註冊並有致公眾誤
信之虞者；所襲用者不以著名商標或標章而使用於同一或類似服務為限，復為同法施
行細則第五十條準用同細則第三十一條所明定。本件原告於八十五年九月十四日以「
INVENTEC」服務標章，指定使用於商品及服務分類表第三十八類之電信加值網路傳輸
、資料庫連線服務申請註冊，經被告審查核准，列為審定第九二六三三號服務標章。
嗣關係人英業達公司以系爭服務標章有違上開商標法第三十七條第一項第七款、第十
一款及第十二款規定，對之提出異議。案經被告審查後，認系爭審定第九二六三三號
「INVENTEC」服務標章有違該商標法第七十七條準用同法第三十七條第一項第七款規
定，乃撤銷系爭第九二六三三號「INVENTEC」服務標章之審定。原告循序起訴謂系爭
服務標章係提供加值網路及資料庫連線之服務，關係人既未提供加值網路之服務且未
從事資料庫連線服務，社會大眾亦不將加值網路與資料庫連線之服務與關係人產生聯
想，未有不公平競爭之情形，既無襲用他人之商標或標章，亦無致公眾誤信之虞（詳
如事實欄所載）云云。查系爭審定第九二六三三號「INVENTEC」服務標章圖樣（如附
圖一），其外文INVENTEC與據以異議之註冊第六一○九九四號「英業達INVENTEC」、
第四七五○七九號「英協inventec」、第六六二九三七號「inventec」、第六四五一
五三號「英業達INVENTEC及圖」商標及註冊第五三○二號「英業達inventa 」服務標
章圖樣（如附圖二）上之外文INVENTEC、INVENTA 相同或近似，異時異地隔離觀察，
有使人產生混同誤認之虞。而外文INVENTEC係英業達公司外文名稱特取部分，其以之
作為商標或服務標章圖樣之一部分，指定使用於無線電器材、通訊器材顯示器、半導
體、介面卡、數據傳輸機、電腦資料傳輸器、頻數位濾波器等商品，於七十年起即
在我國註冊取得商標、服務標章專用權，並於西元一九八九年起陸續於新加坡、香港
、泰國、韓國、大陸、印尼等國家及地區註冊，且於網際網路（INTERNET）上建置首
頁（HOMEPAGE）http://www.inventec.com.tw供全球網路使用者查詢等情，業經被告
答辯及一再訴願決定指明，並有英業達公司檢送之商標註冊資料、公司執照、簡介資
料、經濟日報及天下雜誌之促銷廣告等相關資料附原處分可稽，洵屬可採。是原告
以相同或近似之外文INVENTEC，作為系爭服務標章圖樣申請註冊，指定使用於電信加
值網路傳輸、資料庫連線服務，自難謂無仿襲之嫌，且有使一般消費者誤認其所營服
務為英業達公司所提供之虞。原告就其主張據以異議標章未具顯著強度一節，並未提
出確實資料以為證明，其仍執陳詞否認，委無足取。至前述關係人於網際網路上建置
首頁之日期如何，與系爭服務標章是否違反首揭商標法之規定，並無影響。從而原處
分將系爭第九二六三三號「INVENTEC」服務標章之審定撤銷及一再訴願決定遞予維持
，俱無違誤之可言。原告起訴意旨，難謂有理，應予駁回。
據上論結，本件原告之訴為無理由，爰依行政訴訟法第二十六條後段，判決如主文。
中    華    民    國     八十八      年      三      月      十八       日
                    行 政 法 院 第 一 庭
                                審 判 長 評  事      黃  綠  星
                                         評  事      黃  合  文
                                         評  事      高  秀  真
                                         評  事      藍  獻  林
                                         評  事      黃  璽  君
右  正  本  證  明  與  原  本  無  異
                                         法院書記官  邱  彰  德
中    華    民    國     八十八      年      三      月      十八       日
附圖一（系爭服務標章）        附圖二（據以異議標章）
~[G;H:\SCN\88\00000000.1;;]
~[G;H:\SCN\88\00000000.2;1200;]
